【裁判字號】    97,交訴,67
【裁判日期】    970616
【裁判案由】    公共危險等
【裁判全文】
臺灣臺中地方法院刑事判決              97年度交訴字第67號
公  訴  人  臺灣臺中地方法院檢察署檢察官
被      告  乙○○
上列被告因公共危險等案件，經檢察官提起公訴（96年度偵字第
28839號），復經本院合議庭裁定由受命法官獨任行簡式審判程
序，本院判決如下：
    主    文
乙○○從事業務之人，因業務上之過失傷害人，處有期徒刑柒月
；又駕駛動力交通工具肇事，致人傷害而逃逸，處有期徒刑陸月
。應執行有期徒刑壹年。
    犯罪事實
一、乙○○平日駕駛向友人借用之車牌號碼5831-QP號（車主為
    徐紫萍）之自用小貨車，以資源回收為業，為從事駕駛業務
    之人，其於民國（下同）96年9月17日下午16時45分許，在
    臺中縣梧棲鎮○○路○段之福安宮前慢車道旁，正發動前揭
    自用小貨車，欲起步靠左駛入慢車道，適趙昆火騎乘車牌號
    碼JBS-800號重型機車沿同方向由後方行駛而至，乙○○本
    應注意汽車起駛前應顯示方向燈，注意前後左右有無障礙或
    車輛行人，並應讓行進中之車輛、行人優先通行。而依當時
    情況又無不能注意之情事，竟疏未注意趙昆火騎乘重型機車
    駛至其左後側之情形，未讓行進中之直行車即趙昆火所騎乘
    之機車先行，貿然左靠，使趙昆火因此煞車不及，其重型機
    車之車頭撞及乙○○所駕駛之自小貨車左側車身，致趙昆火
    人車倒地，受有頭部外傷，併多處腦內出血及蜘蛛網膜下腔
    出血，雙側硬腦膜下積水併腦壓迫之傷害。詎乙○○於肇事
    致人受傷後，竟基於肇事逃逸之犯意，未下車察看並救助受
    傷之趙昆火，即駕車駛離現場。嗣經警依報案民眾提供之肇
    事車輛之車牌號碼，再經車主徐紫萍之夫王彤箖告知警方該
    車當時係乙○○所使用，而循線查獲當時駕駛該小客車之乙
    ○○，並查獲上情。
二、案經臺中市警察局清水分局報請臺灣臺中地方法院檢察署檢
    察官偵查起訴，復經本院合議庭裁定由受命法官獨任行簡式
    審判程序。
    理    由
一、按「被告以外之人於審判外之陳述，雖不符前4條（指刑事
    訴訟法第159條之1至第159條之4）之規定，而經當事人於審
    判程序同意作為證據，法院審酌該言詞陳述或書面陳述作成
    之情況，認為適當者，亦得為證據」，又「當事人、代理人
    或辯護人於法院調查證據時，知有第159條第1項不得為證據
    之情形，而未於言詞辯論終結前聲明異議，視為有前項之同
    意」，刑事訴訟法第159條之5第1項、第2項亦有明文。本件
    被告乙○○就檢察官提出之證據之證據能力，均未於言詞辯
    論終結前聲明異議，自視為同意，合先敘明。
二、訊據被告乙○○就上開業務過失傷害及肇事逃逸之犯行於本
    院均坦承不諱，且查：
（一）被告前開業務過失傷害犯行，業據被告於本院自白不諱，
      並經告訴人甲○○迭次於警詢、偵訊時及本院調查時指訴
      甚明，且有道路交通事故調查報告表（一）、（二）、現
      場圖2紙、照片8張在卷可稽。按行車前應注意起駛前應顯
      示方向燈，注意前後左右有無障礙或車輛行人，並應讓行
      進中之車輛行人優先通行，道路交通安全規則第89條第6
      款定有明文。被告於前揭時地駕駛車輛，自應注意上開規
      定。而本件事故發生當時天候陰、暮光、路面為柏油濕潤
      ，無缺陷，亦無障礙物等情形，有上開道路交通事故調查
      報告表（一）在卷可考，依當時情形，被告並無不能注意
      之情事，竟疏於注意車前狀況，以致肇事，其行為自有過
      失，又趙昆火因此受有頭部外傷，併多處腦內出血及蜘蛛
      網膜下腔出血，雙側硬腦膜下積水併腦壓迫之傷害，亦有
      童綜合醫院所出具之診斷證明書附卷可參，而趙昆火係因
      本件車禍受傷，與被告之過失行為間並有相當因果關係，
      是被告業務過失傷害部分，其自白與事實相符，應堪採信
      。
（二）至被告肇事逃逸犯行，業據被告於本院自白不諱，核與證
      人柯吉元於警詢時所述當時受託情形相符，復有員警吳禎
      哲製作之職務報告、臺中縣警察局疑似道路交通事故肇事
      逃逸追查表各1紙在卷可稽，足認被告自白亦與事實相符
      ，堪可採信。按刑法第185條之4之駕駛動力交通工具肇事
      逃逸罪，於88年4月21日經總統令公布，而本罪增訂之立
      法理由，乃「為維護交通安全，加強救護，減少被害人之
      死傷，促使駕駛人於肇事後，能使被害人即時救護，特增
      設本條」，立法者認駕駛人駕車肇事後，倘能將被害人即
      時救護，或留在現場處理，避免後車再次撞擊傷者，均可
      減輕或避免被害人之傷亡，此攸關社會大眾生命、身體之
      安全，因而將駕車肇事逃逸行為，明文規定為犯罪行為加
      以處罰。本條既是在防止逃逸行為所產生之抽象危險，因
      此所謂「逃逸」，應非指行為人有積極「逃亡、隱匿」等
      阻礙犯罪偵查行為，而係指行為人不留在肇事現場為即時
      救護、避免後車再度撞擊或協助相關人員迅速處理事故而
      離去之行為，蓋此一離去行為可能使因肇事所發生之損害
      有再度擴大之危險，最高法院95年度臺上字第2193號判決
      意旨參照。查本件被告於肇事後，明知趙昆火所騎乘之機
      車與己車碰撞而機車倒地，竟僅短暫停留，隨即開車離去
      ，僅撥打電話委託友人柯吉元代為招喚救護車，並無留在
      肇事現場為即時救護、避免後車再度撞擊或協助相關人員
      迅速處理事故而離去之行為，業據被告於本院自承在卷（
      本院卷第16頁），復與證人柯吉元於警詢所述相符，是被
      告具肇事逃逸犯意，且其行為已產生有擴大告訴人死傷之
      危險，自應構成肇事後逃逸犯行亦明。
（三）綜上所述，本件事證明確，被告上開犯行，均堪認定。
三、被告乙○○於本院調查時坦言其平日係駕駛前揭自用小貨車
    從事資源回收工作為業，係以駕車為業務之人，而其於肇事
    當時，正欲駕駛該自用小貨車從事其業務上之資源回收行為
    ，業據被告於本院供述在卷（本院卷第18頁），其供稱：這
    個車子在發生車禍之前，我已經開了7、8個月了，我平常就
    是開這個車子收資源回收。‥‥我4點多的時候，我去收一
    些東西，放在車上。（法官問：發生車禍之前，你已經收了
    一些東西在車上，為何會把車子停在發生車禍的那邊？）就
    是我朋友說有一些廢鐵要我去收。（法官問：所以發生車禍
    當時，你正開這部車子，在你朋友那邊收廢鐵，然後你要再
    開這部車子去其他地方收廢鐵？）對。（法官問：你平常收
    資源回收，大約一天工作多久？）大約8小時，我平常收資
    源回收，都是開這部小貨車等語（本院卷第18、19頁），是
    被告駕駛自用小貨車自屬業務上之行為，應負特別之注意義
    務，其因過失行為，發生致被害人趙昆火受傷之結果，自應
    適用刑法第284條第2項論以罪責。核被告乙○○所為，係犯
    刑法第284條第2項前段之業務過失傷害罪及同法第185條之4
    駕駛動力交通工具肇事致人受傷而逃逸罪，公訴人所認顯係
    有誤，起訴法條應予變更。又被告所犯上開業務過失傷害罪
    及駕駛動力交通工具肇事致人受傷而逃逸罪二罪間，犯意各
    別，罪名互異，應予分論併罰。爰審酌被告之過失程度，而
    趙昆火因此受有頭部外傷合併蜘蛛膜下腔出血之傷害，嗣後
    又因雙側硬腦膜下積水併腦壓迫再進行手術，雖經治療半年
    有餘，至今仍虛弱，動作不便，日常生活需他人照料，有診
    斷證明書在卷可佐，又趙昆火現仍需人照顧，可走路但無方
    向感，可自己吃飯，與他對話，有時他會不知道說什麼，目
    前行動有不方便，有時候自己走路還會跌倒，但不必用拐杖
    等情，亦據告訴人甲○○陳明在卷，是被告犯行對趙昆火及
    其家人所造成之損害非輕，又被告於肇事後未留在肇事現場
    為即時救護、避免後車再度撞擊或協助相關人員迅速處理事
    故而離去，行為殊值非難，暨被告迄今尚未能與告訴人達成
    民事和解，賠償損害等一切情狀，各量處如主文所示之刑，
    並定其應執行之刑。
據上論斷，應依刑事訴訟法第299條第1項前段、第300條，刑法
第284條第2項前段、第185條之4、第51條第5款，刑法施行法第
1條之1，判決如主文。
中    華    民    國    97    年    6     月    16    日
                  刑事第十庭   法  官  黃家慧
上正本證明與原本無異。
如不服本判決，應於送達後10日內向本院提出上訴狀（須附繕本
），上訴於台灣高等法院台中分院。
上訴書如未敘述理由，應於上訴期間屆滿後20日內補提理由書於
本院。
                               書記官  陳靖騰
中    華    民    國    97    年    6     月    16    日
附錄論罪科刑法條：
中華民國刑法第185條之4
（肇事遺棄罪）
駕駛動力交通工具肇事，致人死傷而逃逸者，處 6 月以上 5 年
以下有期徒刑。
中華民國刑法第284條
（過失傷害罪）
因過失傷害人者，處 6 月以下有期徒刑、拘役或 5 百元以下罰
金，致重傷者，處1年以下有期徒刑、拘役或5百元以下罰金。
從事業務之人，因業務上之過失傷害人者，處 1 年以下有期徒
刑、拘役或1 千元以下罰金，致重傷者，處 3 年以下有期徒刑
 、拘役或2千元以下罰金。


司法院資訊處製作；財團法人民間司法改革基金會備份。
